臺灣臺北地方法院刑事判決
110年度訴字第397號
公  訴  人  臺灣臺北地方檢察署檢察官
被      告  江任智




上列被告因詐欺等案件，經檢察官提起公訴（109年度偵字第287
77號），被告於準備程序中就被訴事實為有罪之陳述，經告知簡
式審判程序之旨，並聽取公訴人、被告之意見後，由本院裁定就
此部分改行簡式審判程序審理，判決如下：
    主      文
江任智犯三人以上共同詐欺取財罪，處有期徒刑壹年貳月。
    事實及理由
一、犯罪事實：江任智與杜國陽（另經本院發布通緝）、姓名年
    籍不詳綽號「芒果」之人等成年成員共組3人以上詐欺集團
    ，並共同意圖為自己不法所有，基於詐欺取財及違反洗錢防
    制法掩飾、隱匿特定犯罪所得本質、來源及去向之犯意聯絡
    ，由「芒果」擔任向車手收款之第一層收水之工作，杜國陽
    擔任第二層收水之工作，江任智則負責將第二層收水載往特
    定地點。嗣由上開詐欺集團某成員於民國109年5月10日下午
    6時43分致電黃祖隆，佯裝為其姪子，謊稱因支票到期急需
    用錢云云，致其陷於錯誤，因而於109年5月11日下午1時54
    分，臨櫃匯款新臺幣（下同）15萬元至張書怡（另經本院發
    布通緝）申設之中華郵政帳號000-00000000000000帳戶（下
    稱中華郵政帳戶）內，旋由不知情之顏廷育（另經臺灣臺北
    地方檢察署檢察官不起訴處分確定）依張書怡請託，於同日
    下午3時32分至下午3時38分間，在臺北市○○區○○○路0段00巷
    0號統一超商柯鑫門市，持上開中華郵政帳戶提款卡陸續提
    款2萬元（共7次）及8千元（1次）後，將所提領款項扣除報
    酬後，於臺北市○○區○○○路0段000巷0號統一超商國旺門市交
    予第一層收水「芒果」，再由「芒果」於臺北市○○○路○○○○○
    ○○○○○○○號000-0000號自小客車，並於車內將款項交予第二
    層收水杜國陽，而後沿國道一號高速公路離開。
二、被告江任智所犯為死刑、無刑徒刑或最輕本刑為3年以上有
    期徒刑以外之罪，其於準備程序中就被訴事實為有罪之陳述
    ，經告知簡式審判程序之旨，並聽取公訴人及被告之意見後
    ，依刑事訴訟法第273條之1第1項規定，進行簡式審判程序
    ；又本件之證據調查，依刑事訴訟法第273條之2規定，不受
    同法第159條第1項、第161條之2、第161條之3、第163條之1
    及第164條至第170條規定之限制，均合先敘明。
三、證據名稱：
(一)證人即告訴人黃祖隆於警詢時之證述、提款人顏廷育於警詢
    及偵訊時之供述、同案被告張書怡於警詢及偵訊時之供述（
    見偵卷第9至15、21至26、63至64、265至269、283至285頁
    ）。
(二)澎湖縣政府警察局馬公分局光明派出所受理各類案件紀錄表
    、受理詐騙帳戶通報警示簡便格式表、內政部警政署反詐騙
    案件諮詢專線紀錄表、郵政入戶匯款申請書、告訴人與詐欺
    集團成員之對話紀錄、上開中華郵政帳戶之開戶資料、交易
    明細各1份、監視錄影畫面翻拍照片27張（見偵卷第62、66
    至67、69至70、73至74、77至79、87至113、203至257頁）
    。
(三)被告江任智於本院審理中之自白。
四、論罪科刑：　　
(一)核被告所為，係犯刑法第339條之4第1項第2款之三人以上共
    同犯詐欺取財罪、洗錢防制法第14條第1項之普通洗錢罪。
(二)按共同實行犯罪行為之人，在合同意思範圍以內，各自分擔
    犯罪行為之一部，相互利用他人之行為，以達其犯罪之目的
    者，即應對於全部所發生之結果，共同負責，不問犯罪動機
    起於何人，亦不必每一階段犯行，均經參與。再關於犯意聯
    絡，不限於事前有所協議，其於行為當時，基於相互之認識
    ，以共同犯罪之意思參與者，亦無礙於共同正犯之成立。且
    數共同正犯之間，原不以直接發生犯意聯絡者為限，即有間
    接之聯絡者，亦包括在內。詐欺集團成員，以分工合作之方
    式，各自分擔犯罪行為之一部，相互利用他人之行為，以達
    詐欺取財之目的，即應負共同正犯責任，不必每一階段犯行
    均經參與，且犯意之聯絡，亦不以直接發生者為限，其有間
    接之聯絡者，亦屬之（最高法院28年上字第3110號判例、85
    年度台上字第6220號、97年度台上字第2946號判決意旨參照
    ）。查被告雖未實際撥打電話詐騙告訴人，然被告及本案詐
    欺集團成員間，事前謀議由擔任話務手之人以前揭犯罪事實
    欄所示詐術行騙，並分工由被告駕車搭載杜國陽收取詐欺款
    項，顯屬整體詐騙行為分工之一環。被告與該詐欺集團成員
    就所欲進行之犯行，事先已有認識，縱被告未全程親自參與
    犯行，依前述說明，既在其與該詐欺集團成員犯意聯絡之範
    圍內，被告自應對全部行為之結果負其責任。是被告與杜國
    陽、「芒果」、該詐欺集團之話務手等詐欺集團成員間，有
    犯意聯絡及行為分擔，自應論以共同正犯。
(三)被告以一行為同時觸犯上開加重詐欺取財、普通洗錢等2罪
    ，乃想像競合犯，依刑法第55條規定，從一重之加重詐欺取
    財罪處斷。
(四)爰審酌被告加入詐欺集團，不僅侵害他人財產法益，且造成
    檢警查緝困難，影響社會治安，實屬不該。惟念被告於該詐
    欺集團中並非擔任主導角色，兼衡告訴人所受損失程度、被
    告犯後態度（雖於本院審理中坦承犯行，惟於警詢時不實指
    述友人陳永健涉案，致陳永健無端遭受訟累，見偵卷第31至
    36頁）、生活狀況、智識程度、家庭經濟狀況（見本院訴字
    卷第230頁）等一切情狀，量處如主文所示之刑。
五、被告於本院審理中供稱：杜國陽原本答應要給我3千元，但
    後來沒有給我等語（見本院訴字卷第221頁）。卷內復無事
    證足認被告因本件犯行受有犯罪所得，自無從宣告沒收。
六、不另為免訴諭知（參與犯罪組織部分）：　　
(一)公訴意旨另以：被告江任智基於參與犯罪組織之犯意，與杜
    國陽、張書怡等人共組電信詐欺車手集團，彼此間以通訊軟
    體line作為聯絡工具，由張書怡於109年5月11日前某時，提
    供上開中華郵政帳戶之提款卡後，由「張文傑」指揮擔任車
    手之張書怡前往提款，由綽號「芒果」擔任向車手收款之第
    一層收水之工作，杜國陽則擔任第二層收水之工作，江任智
    則負責將第二層收水載往特定地點，因認被告就此部分涉犯
    組織犯罪防制條例第3條第1項後段之參與犯罪組織罪嫌等語
    。
(二)惟按如行為人於參與同一詐欺集團之多次加重詐欺行為，因
    部分犯行發覺在後或偵查階段之先後不同，肇致起訴後分由
    不同之法官審理，為裨益法院審理範圍明確、便於事實認定
    ，即應以數案中「最先繫屬於法院之案件」為準，以「該案
    件」中之「首次」加重詐欺犯行與參與犯罪組織罪論以想像
    競合。縱該首次犯行非屬事實上之首次，亦因參與犯罪組織
    之繼續行為，已為該案中之首次犯行所包攝，該參與犯罪組
    織行為之評價已獲滿足，自不再重複於他次詐欺犯行中再次
    論罪，俾免於過度評價及悖於一事不再理原則（最高法院10
    9年度台上字第3945號刑事判決意旨參照）。
(三)經查，被告於109年5月間加入杜國陽所屬之詐欺犯罪集團負
    責收取贓款，而涉犯加重詐欺、洗錢及參與犯罪組織等罪嫌
    ，業經臺灣苗栗地方檢察署檢察官提起公訴（109年度偵字
    第3367號），經臺灣苗栗地方法院以109年度訴字第360號判
    決分別處有期徒刑1年2月（共3罪）、1年3月（共2罪）、7
    月，應執行有期徒刑1年6月，於110年3月25日判決確定，有
    該案判決書、臺灣高等法院被告前案紀錄表各1份在卷可查
    （見本院訴字卷第69至81、195至204頁）。而本案係於110
    年1月5日繫屬於本院，可見被告在本案繫屬前，已因加入同
    一詐欺集團負責收取贓款經提起公訴，且所涉組織犯罪防制
    條例第3條第1項後段參與組織犯行，業經前開判決判處罪刑
    確定，是其上開首次加重詐欺犯行部分既業經判決確定，且
    本案係其上開案件參與犯罪組織之行為繼續中所為，為避免
    重複評價，當無從將一參與犯罪組織行為割裂再另論一參與
    犯罪組織罪，此部分本應諭知免訴。惟因此部分與被告上開
    有罪部分，有想像競合犯之裁判上一罪關係，爰不另為免訴
    之諭知。
據上論斷，應依刑事訴訟法第273條之1第1項、第299條第1項前
段、第310條之2、第454條第1項，洗錢防制法第14條第1項，刑
法第11條前段、第28條、第339條之4第1項第2款、第55條，刑法
施行法第1條之1第1項，判決如主文。
本案由檢察官王繼瑩提起公訴，經檢察官李明哲到庭執行職務。
中　　華　　民　　國　　111 　年　　1 　　月　　26　　日
                    刑事第三庭  法  官  馮昌偉 　　　
上正本證明與原本無異。 
如不服本判決應於收受送達後20日內向本院提出上訴書狀，並應
敘述具體理由；其未敘述上訴理由者，應於上訴期間屆滿後20日
內向本院補提理由書（均須按他造當事人之人數附繕本）「切勿
逕送上級法院」。告訴人或被害人如對於本判決不服者，應具備
理由請求檢察官上訴，其上訴期間之計算係以檢察官收受判決正
本之日期為準。 因疫情而遲誤不變期間，得向法院聲請回復原
狀。
                               書記官  鄭如意
中　　華　　民　　國　　111 　年　　1 　　月　　26　　日
附錄本案論罪科刑法條全文：
中華民國刑法第339條之4
犯第339條詐欺罪而有下列情形之一者，處1年以上7年以下有期
徒刑，得併科1百萬元以下罰金：
一、冒用政府機關或公務員名義犯之。
二、三人以上共同犯之。
三、以廣播電視、電子通訊、網際網路或其他媒體等傳播工具，
    對公眾散布而犯之。
前項之未遂犯罰之。
洗錢防制法第14條
有第2條各款所列洗錢行為者，處7年以下有期徒刑，併科新臺幣
500萬元以下罰金。
前項之未遂犯罰之。
前二項情形，不得科以超過其特定犯罪所定最重本刑之刑。